臺灣高等法院臺中分院刑事判決　　　　　　　　　九十一年度上易字第一一四二號
　　上　訴　人
　　即　被　告　丙○○
右上訴人因恐嚇等案件，不服台灣苗栗地方法院九十一年度易字第一二九號，中華民
國九十一年五月七日第一審判決（聲請案號：台灣苗栗地方法院檢察署九十年度偵字
第三七九六號），提起上訴，本院判決如左：
    主      文
原判決撤銷。
丙○○損壞他人文書，足以生損害於他人，處有期徒刑參月，如易科罰金，以參佰元
折算壹日。
    事      實
一、丙○○原為戊○○所經營、設於苗栗縣銅鑼鄉○○村○○街一之一號之戊○○實
    業有限公司（下稱戊○○公司）之職員，雙方因勞資糾紛而素有嫌隙，丙○○竟
    基於恐嚇及毀損之故意，於民國八十九年十二月二日上午，在上開戊○○公司內
    ，對戊○○稱：要給公司好看，並使戊○○經營之苗栗、三灣場關門等語，以加
    害財產之事恐嚇戊○○，致戊○○心生畏懼；並撕毀其原掌管而具有文書性質之
    戊○○公司所有之庫存表，足以生損害於戊○○公司。
二、案經戊○○及戊○○公司告訴，由臺灣苗栗地方法院檢察署檢察官偵查起訴。
    理      由
一、訊據上訴人即被告丙○○（下稱被告）矢口否認有何恐嚇及毀損之犯行，辯稱：
    八十九年十二月二日告訴人戊○○令伊離開公司時，伊乃向其要求發給離職證明
    ，因戊○○堅持不給，雙方爭執中，戊○○竟以「他媽的」粗言加以侮辱，並揚
    言「你去告我好了，我才不管你們台灣的法律」，當時伊立即還以要依法告戊○○違反勞動基準法，並要檢舉其工廠在水源上游排放劇毒之化學毒液，污染農田
    、河川等大自然生態環境，絕未對戊○○施加恐嚇，當時發生爭執時僅伊與戊○○二人在場，范發清則在廠內主持早會並不在場，范發清所為之證言顯與戊○○
    有所勾串，豈可採信，況范發清為爭廠長之位早已對被告懷恨在心；又伊於八十
    七年十一月二十七日即已被調至別部門工作，原先擔任倉庫管理之工作亦另由證
    人李佳蓉接替，而該庫存表一式共有三份，其中一份交由戊○○之妻謝巧容保管
    ，供謝巧容訂購原料之用，一份交由廠長范發清保管，供范發清按訂單查看有無
    庫存原料，進而分派工人從事生產之用，另外一份則為倉庫管理人員之留底，作
    為每日按進出原料調整數量、結存餘額之用。而伊於被趕離公司前一星期即已調
    至別部門，根本就無掌管該庫存表，且伊被趕出公司時，連私人衣物、便當盒等
    都還由戊○○叫李佳蓉從廠內之櫥櫃取出後交還伊，因此伊何來庫存表得以撕毀
    之理。本案純係戊○○因伊向檢察官檢舉其違反勞動基準法等案（按此部分業經
    台灣苗栗地方法院檢察署檢察官以九十年度偵字第一０二一號處分不起訴），因
    而心存報復，將其妻原保管已過期失效之庫存表撕毀後，拍照存證以嫁禍予伊，
    此從附卷中之照片不但沒有抬頭、亦無製表日期，即有可疑；而當時伊與戊○○
    發生爭執時，戊○○曾叫會計林鳳嬌打電話請求派出所派警前來處理，當警員前
    來時，伊若有戊○○所指之不法行為，理應立即報警製作筆錄，甚至於當警察到
    場時戊○○竟避開，而由范發清出面向警察口頭答應在一星期內會將離職證明郵
    寄至伊住處；另於偵查中戊○○原帶三名證人出庭作證，其中一名翁碧櫻女士因
    不敢偽證，乃證稱並未看到伊有戊○○所指之不法行為，另二名證人范發清、李
    佳蓉則係戊○○公司所僅存之二名員工，該二人因恐於當時各行各業紛紛裁員，
    失業率高增之下被革職，只有與戊○○配合共同串證才能保住一職，甚至伊請求
    傳訊之證人甲○○出庭沒幾天，范發清竟找上甲○○欲以新台幣五萬元賄賂他，
    要甲○○以後不要再出庭作證云云。惟查：
(一)被告於偵查中則已供明：伊確實有講要公司好看，並使戊○○經營之苗栗三灣廠
    關門等語在卷（見交查字第一一七號卷第十頁反面，他字第二六七號卷第六頁反
    面），雖被告辯稱：係因為戊○○先違反勞動基準法，在無預警之下將伊趕出公
    司，強迫勞工加班及扣押伊之薪水，且戊○○經營之行業是高污染，並把廢水排
    入河川，伊係為社會大眾之環保權益，才如此說，並非恐嚇戊○○云云。然查，
    被告於偵查中亦自承：當時係在非常氣憤之情形下，才講要讓公司好看等語（見
    交查字第一一七號卷第二二頁正面），核與戊○○、謝巧容於偵查中陳稱：當時
    被告口氣很憤怒，手指指點點，可能是對公司要他離職有爭議，才如此作等語（
    見交查字第一一七號卷第十二頁正面）相符，而被告指訴戊○○涉嫌違反勞動基
    準法等案，業經檢察官為不起訴處分確定，另檢舉戊○○之公司排放化學物質、
    廢水及廢氣等污染環境乙案，亦經苗栗縣環境保護局查無此事等情，此有台灣苗
    栗地方法院檢察署檢察官九十年度偵字第一０二一號不起訴處分書、苗栗縣環境
    保護局九十年五月十五日九０環二字第七四三二號函各一份附卷可憑（見本院卷
    第二０頁，交查字第一一七號卷第二九頁），足見被告對戊○○稱「要讓公司好
    看」等語，應係與戊○○為離職一事發生爭執，盛怒之下所為恐嚇之詞無疑，被
    告此部分所辯顯係卸責之詞，不足採信。
(二)被告雖辯稱：伊於被趕離公司前一星期即已調至別部門，根本就無掌管該庫存表
    云云，惟參被告於偵查中供稱：「他們並沒有叫我要把庫存表交出來，我並沒有
    撕掉，在我離職當天，李佳蓉就已拿走了」（見他字第二六七號卷第七頁正面）
    、「我是八十九年十月二十三日開始接倉管，十一月二十七日調到別部門，十二
    月二日離職，本來我有送庫存表，一份給老闆，一份給廠長，他們也沒叫我移交
    ，後來李佳蓉也沒向我要」（見他字第二六七號卷第十一頁反面）等語觀之，即
    可知被告確有掌管庫存表，且至十二月二日離職時仍未交出。而該庫存表遭被告
    撕毀後，必須重新點庫存，並再製作一份庫存表等語，亦據證人李佳蓉於偵查中
    證述屬實（見本院卷第八八頁正面之偵查筆錄影本），足見該庫存表係攸關戊○○公司之庫存資料表，而非毫無價值之物。而該庫存表確遭被告撕毀等情，迭據
    告訴人於偵查及原審時指述綦詳，核與證人范發清、李佳蓉於偵查中證述之情節
    相符，並有照片二幀附卷可參，被告應確有撕毀庫存表之行為無疑。
(三)又證人即前往現場處理之員警丁○○於本院調查中雖證稱：「案發當天派出所值
    班接到戊○○公司電話報案，就聯絡我們巡邏警網去現場，我到達該公司時，被
    告正與廠長范發清因解聘的事在爭執談話，當時他們談話的地點是在公司圍牆內
    之廠房外」、「我們有進入廠房瞭解情形，發覺此純屬為勞資之糾紛，所以就要
    他們逕行找縣政府勞工局解決此事」、「當時雙方並無向我們談到有關刑事方面
    的事情」、「（問：後來你們有無問戊○○相關的問題？）我在與廠長等人談話
    時，戊○○在比較裡面一點，他有在講話，因其為外籍人士，我聽不懂其講話內
    容，但依其動作手勢，意思應該是要我們叫被告趕快離開」（見本院卷第四九、
    五０頁）；另證人甲○○亦證稱：「當天早上八點左右，我們廠長正與員工作每
    天例行的工作前分配任務早會，但當時我並無見到被告與戊○○二人，因我們的
    早會是在工廠，而戊○○是在辦公室內」、「我們開完會並在工作時，見到警察
    來以後，才見到被告出來」、「我有看到被告寫完報表後，會將報表放在廠長桌
    上，平常廠長及乙○○均會接觸到此報表，因為他們是負責生產及出貨，所以需
    要瞭解這些報表內容，乙○○的工作地點就在廠長范發清辦公桌的旁邊」等語在
    卷（見本院卷第五一至五三頁）。然查，證人丁○○當時係與被告、范發清等人
    在談論事情，而未與戊○○接洽，戊○○又如何能於當場向警員提出刑事訴追？
    況是否提出告訴，或於何時提出，本即屬於告訴人之權利，自不能因戊○○未當
    場向警員告知被告上開犯行，即認戊○○嗣後之指訴，有何瑕疵。而甲○○係事
    後警察前來處理時，才見到被告，本身並未親自目賭案發之經過，其所為之證詞
    自不得作為有利於被告之證明。另甲○○雖證稱被告寫完報表（即庫存表）後，
    會將報表放在廠長之辦公桌上等語，然查庫存表本有一式三份，分為謝巧容、廠
    長范發清及倉管人員各自保管，且各有用途等語，業據被告於上訴意旨中供明甚
    詳，足徵每一份庫存表各有其功用，不因另有備份存在而失其效用，是被告將其
    中之一份庫存表撕毀，已足以生損害於戊○○公司無疑。
(四)至被告雖又聲請傳訊乙○○，惟所欲證明之內容與甲○○相同，本院認無傳訊之
    必要，附此敘明。
(五)綜上論述，本件事證已臻明確，被告所辯要屬事後卸責之詞，不足採信，其犯行
    應堪認定。
二、核被告所為，係犯刑法第三百零五條之恐嚇罪、同法第三百五十二條第一項之毀
    損文書罪。被告所犯上開二罪間，有方法、結果之牽連關係，為牽連犯，應依刑
    法第五十五條規定，從一重之毀損文書罪論。原審以被告罪證明確，予以論罪科
    刑，固非無見，惟查關於刑法第四十一條易科罰金之規定，業經修正實施（詳如
    後述），原判決於理由內漏未予以新舊法律之比較適用，容有可議。被告上訴意
    旨否認犯罪，雖無理由，但原判決既有上述可議之處，應由本院將原判決予以撤
    銷改判。爰審酌被告犯罪之動機、目的、手段，犯罪所生之危害尚非重大，惟犯
    罪後不知悔改，態度不佳等一切情狀，量處如主文所示之刑。次按刑法第四十一
    條易科罰金之規定，業經總統於九十年一月十日公布修正為凡犯最重本刑為五年
    以下有期徒刑之罪，而受六月以下有期徒刑或拘役之宣告，因身體、教育、職業
    、家庭之關係或其他正當理由，執行顯有困難者，得以一元以上三元以下折算一
    日易科罰金，並自同年月十二日起生效，比較新舊法律，以修正後之規定對被告
    較為有利，依刑法第二條第一項前段之規定，自應適用修正後刑法第四十一條第
    一項前段之規定諭知易科罰金之折算標準。
據上論斷，應依刑事訴訟法第三百六十九條第一項前段、第三百六十四條、第四百五
十二條、第二百九十九條第一項前段、刑法第二條第一項前段、第三百零五條、第三
百五十二條第一項、第五十五條、修正後第四十一條第一項前段，罰金罰鍰提高標準
條例第一條前段、第二條，判決如主文。
本案經檢察官己○○到庭執行職務。
中      華      民      國　    九十一     年     九      月    十一　　日
                                臺灣高等法院臺中分院刑事第十庭
                                      審判長法  官  林  照  明
                                            法  官  王      銘
                                            法　官　蔡　名　曜
右正本證明與原本無異。
不得上訴。
                                            書記官  許　哲　禎
中      華      民      國　    九十一     年     九      月    十二　　日
附錄論罪科刑法條：
刑法第三百零五條：
以加害生命、身體、自由、名譽、財產之事，恐嚇他人致生危害於安全者，處二年以
下有期徒刑、拘役或三百元以下罰金。
刑法第三百五十二條：
毀棄、損壞他人文書或致令不堪用，足以生損害於公眾或他人者，處三年以下有期徒
刑、拘役或一萬元以下罰金。
                  　　　　　　　　　　　　　　　　　　　　　　　　　　　Ｒ
